臺灣臺南地方法院刑事判決
109年度訴字第971號
                                     109年度訴字第1446號
公  訴  人  臺灣臺南地方檢察署檢察官
被      告  張家祥


指定辯護人  本院公設辯護人林宜靜  
上列被告因違反毒品危害防制條例案件，經檢察官提起公訴（10
9年度偵字第13537號、第14120號）及追加起訴(109年度偵字第1
1058號)，本院判決如下：
    主  文
甲○○犯如附表所示之捌罪，各處如附表宣告刑欄所示之刑及沒收
。應執行有期徒刑肆年捌月，沒收部分併執行之。
    犯 罪 事 實
一、甲○○明知甲基安非他命係毒品危害防制條例管制之第二級毒
    品，依法不得持有、販賣，竟分別基於販賣第二級毒品甲基
    安非他命以營利之犯意，以其所有門號0000000000號之IPHO
    NE手機作為聯絡工具，於附表編號1 至7 所示之時間、地點
    ，以附表一編號1 至7所示之交易方式及價格，販賣第二級
    毒品甲基安非他命予李進和、沈昭宏、王培緁。又甲○○於民
    國109年5月17日14時前某時許，以上開手機透過GRINDR多元
    性別交友軟體，以附表編號8所示之方式兜售第二級毒品甲
    基安非他命，為執行網路巡邏之員警發覺，而以附表編號8
    所示之過程進行交易。嗣甲○○於同日下午2時10分許，抵達
    上開地點，取出第二級毒品甲基安非他命1小包交付與佯裝
    買家之員警時，當場為警逮捕而未遂，並扣得第二級毒品甲
    基安非他命1小包（檢驗前淨重0.852公克、檢驗後淨重0.84
    0公克）及用以販毒聯絡之IPHONE手機(含門號0000000000號
    SIM卡1枚，IMEI：000000000000000號）1支，並依上開手機
    之LINE通訊內容查獲附表編號1至7之販賣第二級毒品事實。
二、案經嘉義縣警察局布袋分局報告臺灣臺南地方檢察署檢察官
    偵查起訴及追加起訴。
    理  由
壹、證據能力部分：
　　本案據以認定被告甲○○犯罪所引用之供述證據，因公訴人、
    被告及辯護人於本院審理程序時，均同意其證據能力，本院
    審酌該等證據資料作成之情況，核無違法取證或其他瑕疵，
    且與待證事實具有關聯性，認為以之作為證據為適當，依刑
    事訴訟法第159 條之5 規定，認均有證據能力。另本判決以
    下所引用卷內各項非供述證據性質之證據資料，均無違反法
    定程序取得之情形，依刑事訴訟法第158 條之4規定之反面
    解釋，亦均認有證據能力。
貳、實體部分：
一、認定犯罪事實所憑之證據及理由：
  ㈠本件被告甲○○所犯如附表編號1 至8 所示之販賣第二級毒品
    之事實，業據被告於偵查中及本院審理時坦承不諱，核與證
    人即附表編號1 至7 所示之第二級毒品販賣對象李進和、沈
    昭宏、王培緁於警詢、偵查中之證述相符、查獲員警蕭輝儒
    、沈昱騰於偵查中之證述相符，證人李進和、沈昭宏、王培
    緁與被告之手機通訊軟體LINE對話紀錄共3份、合作金庫商
    業銀行（下稱合作金庫）王培緁帳號000000000000號金融帳
    戶交易明細1份（附表編號7之毒品匯款明細）、GRINDR通訊
    軟體對話紀錄截圖畫面7張、現場及蒐證照片6張在卷可查，
    並有扣案之IPHONE手機(含門號0000000000號SIM卡1枚，IME
    I：000000000000000號）1支可憑。此外，被告於查獲時所
    扣得之毒品1 包，經送鑑驗後，確認含第二級毒品甲基安非
    他命（檢驗前淨重為0.852 公克，檢驗後淨重為0.840 公克
    ），有逮捕通知書、嘉義縣警察局布袋分局搜索扣押筆錄、
    扣押物品目錄表及高雄市立凱旋醫院109年10月26日高市凱
    醫驗字第OOOOO號濫用藥物成品檢驗鑑定書，足認被告上揭
    之任意性自白，均與事實相符，應足以採信。
  ㈡又毒品危害防制條例第4 條規定之販賣毒品罪，係以行為人
    意圖營利而為販入或賣出毒品之行為，為其要件。至於其是
    否因而獲利，以及所獲之利益是否為現金，均非所問。且毒
    品之非法交易向為政府查禁森嚴且重罰不寬貸之行為，為一
    般民眾普遍認知之事，倘非有利可圖，絕無平白甘冒被查緝
    重罰之高度風險，而單純代無深切交情之人購買毒品之理。
    而販賣毒品本非可公然為之，亦無公定價格，容易分裝並增
    減份量，而每次買賣之價量，可能隨時依雙方關係深淺、資
    力、需求量及對行情之認知、來源是否充裕、查緝是否嚴緊
    、購買者被查獲時供述購買對象之可能風險之評估等，而異
    其標準，非可一概論之，是販賣毒品之利得除被告坦承犯行
    或價量俱臻明確外，委難察得其交易實情，然販賣者從價差
    或量差中牟利之方式雖異，惟其販賣行為在意圖營利則屬同
    一；從而，舉凡有償交易，除足以反證其確係另基於某種非
    圖利本意之關係外，通常尚難因無法查悉其販入價格，做為
    是否高價賣出之比較，諉以無營利之意思而阻卻販賣犯行之
    追訴。本件被告於本院審理時供稱販賣第二級毒品確有從中
    賺取差價之意，賣甲基安非他命1包新臺幣（下同）8,000元
    約可賺1、2,000元，是被告主觀上確有從販賣毒品中賺取差
    額利益之營利意圖，當無疑義。
  ㈢綜上，本件事證明確，被告上揭犯行均堪以認定，自應依法
    論罪科刑。
二、論罪科刑：
  ㈠新舊法比較：
    按行為後法律有變更者，適用行為時之法律。但行為後之法
    律有利於行為人者，適用最有利於行為人之法律，刑法第2
    條第1 項定有明文。經查，被告為本案行為後，毒品危害防
    制條例第4 條第2 項、第17條第2 項業於109 年1 月15日修
    正公布施行，並於同年7 月15日生效。修正前毒品危害防制
    條例第4 條第2 項規定：「製造、運輸、販賣第二級毒品者
    ，處無期徒刑或7 年以上有期徒刑，得併科新臺幣1 千萬元
    以下罰金。」，修正後條文則規定：「製造、運輸、販賣第
    二級毒品者，處無期徒刑或10年以上有期徒刑，得併科新臺
    幣1 千5 百萬元以下罰金。」；修正前毒品危害防制條例第
    17條第2 項規定：「犯第4 條至第8 條之罪於偵查及審判中
    均自白者，減輕其刑。」，修正後條文則規定：「犯第4 條
    至第8 條之罪於偵查及歷次審判中均自白者，減輕其刑。」
    ，經比較修正前、後規定，毒品危害防制條例第4 條第2 項
    規定，構成要件均未變更，然有期徒刑及罰金之刑度均較修
    正前提高；另毒品危害防制條例第17條第2 項規定，修正後
    已明定於偵查及歷次審判中均自白者，始減輕其刑。是經比
    較新舊法之結果，修正後之上開規定均未有利於被告，依刑
    法第2 條第1 項前段規定，自應適用被告行為時即修正前毒
    品危害防制條例第4 條第2 項、第17條第2 項規定。
　㈡論罪：
　⒈按甲基安非他命依其成癮性、濫用性及對社會危害性之程度
    ，業經列為毒品危害防制條例第2 條第2 項第2 款所規定之
    第二級毒品，禁止非法持有或販賣。次按刑事偵查技術上所
    謂之「釣魚」，係指對於原已犯罪或具有犯罪故意之人，以
    設計引誘之方式，迎合其要求，使其暴露犯罪事證，再加以
    逮捕或偵辦者而言。此乃純屬偵查犯罪技巧之範疇，並未違
    反憲法對於基本人權之保障，且於公共利益之維護有其必要
    性。於此誘捕偵查案件，販毒者雖有販毒之故意，且依約攜
    帶毒品前往交付，並已著手實施販毒之行為，然因係受警員
    引誘偽稱欲購買毒品，警員原無買受毒品之意思，其虛與買
    賣毒品，意在辦案，以求人贓俱獲，伺機逮捕，事實上不能
    真正完成買賣毒品之行為，而應僅論以販賣毒品未遂罪（最
    高法院85年第4 次刑庭會議決議、臺灣高等法院107 年度上
    訴字第2456號判決意旨參照）。
  ⒉故核被告就附表編號1至7所為，均係犯修正前毒品危害防制
    條例第4 條第2 項之販賣第二級毒品罪；就附表編號8所為
    ，係犯修正前毒品危害防制條例第4 條第6 項、第2 項之販
    賣第二級毒品未遂罪。被告因販賣第二級毒品前之持有第二
    級毒品之低度行為，為其販賣第二級毒品之高度行為所吸收
    ，不另論罪。
  ⒊被告就附表編號8之犯行，被告已著手實施販賣第二級毒品行
    為，惟因警員喬裝買家，自始不具購買毒品之真意，被告因
    而未能實際售出第二級毒品，其犯罪係屬未遂，所生損害較
    既遂犯為輕，爰依刑法第25條第2 項之規定，惟事實上不能
    完成犯行，為未遂犯。爰斟酌其犯罪情節，依刑法第25條第
    2 項規定減輕其刑。
  ⒋毒品危害防制條例第17條第2 項：
    本件被告均已於偵查中及本院審理時就其所犯如附表編號1
    至8所示販賣第二級毒品罪，自白犯行，是均應依修正前毒
    品危害防制條例第17條第2 項之規定，減輕其刑。
  ⒌被告所犯上開8 罪，犯意各別，行為互殊，自應予分論併罰
    。 
  ㈢量刑審酌：
　　爰審酌被告基於營利意思販賣第二級毒品，所為戕害國民身
    心健康，且影響社會治安，自應予非難，並考量被告於本案
    各次所販賣之數量及金額，被告大學畢業之教育程度，未婚
    ，無子女，目前為網路賣家並兼職菜市場外送人員，月收入
    約3萬元，現獨居，犯後已知坦承全部犯行之態度等一切情
    狀，各量處如附表所示之刑。再本院考量被告上揭犯罪情節
    及犯罪所生危害，認如以實質累加之方式定應執行刑，則處
    罰之刑度顯將超過其行為之不法內涵，而違反罪責原則，因
    生命有限，刑罰對被告造成之痛苦程度，係隨刑度增加而生
    加乘效果，而非以等比方式增加，是則以隨罪數增加遞減其
    刑罰之方式，當足以評價被告行為之不法性之法理（即多數
    犯罪責任遞減原則），爰就被告上揭所犯數罪定應執行之刑
    如主文所示。
三、沒收部分：
  ㈠犯罪所得：未扣案如附表一編號1 至7 「販賣數量及金額欄
    」所示之金額，各係屬於被告犯本件各次販賣第二級毒品罪
    所得財物，應依刑法第38條之1 第1 項前段、第3 項之規定
    諭知沒收，於全部或一部不能沒收或不宜執行沒收時，追徵
    之。
  ㈡扣案毒品：按查獲之第一、二級毒品，不問屬於犯罪行為人
    與否，均沒收銷燬之，毒品危害防制條例第18條第1 項前段
    定有明文。就附表編號8所示之扣案毒品1 包，經送驗後，
    確認均含第二級毒品甲基安非他命已如前述，爰連同包裝袋
    ，依毒品危害防制條例第18條第1項規定，併宣告沒收銷燬
    之。至因鑑驗而滅失之毒品，已非違禁物，爰不另為沒收銷
    燬之宣告，亦併此敘明。
  ㈢犯罪工具：按犯毒品危害防制條例第4 條至第9 條、第12條
    、第13條或第14條第1 項、第2 項之罪者，其供犯罪所用之
    物，不問屬於犯罪行為人與否，均沒收之，毒品危害防制條
    例第19條第1 項定有明文。扣案之IPHONE手機(含門號00000
    00000號SIM卡1枚，IMEI：000000000000000號）1支，既為
    被告所有供本案各次聯絡販賣第二級毒品所用之物，應依毒
    品危害防制條例第19條第1 項之規定，宣告沒收之。 
  ㈣不沒收部分：被告於109年7月21日另經警持搜索票在被告住
    處查獲第二級毒品5包（總重76.12公克，業經檢察官發函取
    回）、夾鏈袋、電子磅秤、IPHONE手機等物，非本案所查獲
    之物，亦與本件上開犯行無關，此經被告於本院審理時供承
    在卷，故應由檢察官另為處理，爰不另為宣告沒收或追徵，
    併此敘明。
  ㈤上開沒收部分，並依刑法第40條之2第1項之規定併執行之。
據上論斷，應依刑事訴訟法第299 條第1 項前段，毒品危害防制
條例（修正前）第4 條第2 項、第6項、（修正前）第17條第2 
項、第18條第1 項前段、第19條第1 項，刑法第11條、第2條第1
項前段、第25條第2項、第51條第5 款、第38條之1 第1 項前段
、第3 項，判決如主文。
本案經檢察官陳于文提起公訴及追加起訴，檢察官乙○○到庭執行
職務。
中　　華　　民　　國　　110 　年　　1　　月　　20 　　日
                  刑事第九庭  審判長法  官  梁淑美
                                    法  官  張婉寧
                                    法  官  陳品謙
以上正本證明與原本無異。
如不服本判決應於收受本判決後20日內向本院提出上訴書狀，並
應敘述具體理由。其未敘述上訴理由者，應於上訴期間屆滿後20
日內向本院補提理由書狀（均須按他造當事人之人數附繕本）「
切勿逕送上級法院」。 
  　　　　　　　　　　　　　　　　　書記官  李諾櫻
中　　華　　民　　國　　110 　年　　1 　　月　　20　　日
附錄論罪科刑法條：
修正前毒品危害防制條例第4條
製造、運輸、販賣第一級毒品者，處死刑或無期徒刑；處無期徒
刑者，得併科新臺幣 2 千萬元以下罰金。
製造、運輸、販賣第二級毒品者，處無期徒刑或 7 年以上有期
徒刑，得併科新臺幣 1 千萬元以下罰金。
製造、運輸、販賣第三級毒品者，處 7 年以上有期徒刑，得併
科新臺幣 7 百萬元以下罰金。
製造、運輸、販賣第四級毒品者，處 5 年以上 12 年以下有期
徒刑，得併科新臺幣 3 百萬元以下罰金。
製造、運輸、販賣專供製造或施用毒品之器具者，處 1 年以上
7 年以下有期徒刑，得併科新臺幣 1 百萬元以下罰金。
前五項之未遂犯罰之。
附表
編號 販賣時間 販賣地點 販賣對象 販賣方式 販賣數量及金額 宣告刑（含沒收） 1 109年3月17日晚上6時39分許 臺南市○○區○○路000號7-11便利商店前  李進和 李進和（LINE暱稱：Day）先以LINE手機通訊軟體與甲○○（LINE暱稱：Zhang）聯繫，再於左列時、地，與甲○○當面達成交易第二級毒品甲基安非他命之合意並完成交易。 甲基安非他命1包2000元 甲○○販賣第二級毒品，處有期徒刑參年陸月。扣案IPHONE手機(含SIM卡1枚，IMEI:000000000000000)壹支沒收之；未扣案販賣第二級毒品所得新臺幣貳仟元沒收，於全部或一部不能沒收或不宜執行沒收時，追徵其價額。 2 109年4月29日晚上9時36分許 臺南市安南區台南歷史博物館停車場前 李進和  李進和（LINE暱稱：Day）先以LINE手機通訊軟體與甲○○（LINE暱稱：Zhang）聯繫，再於左列時、地，與甲○○當面達成交易第二級毒品甲基安非他命之合意並完成交易。 甲基安非他命1包（重約1錢）8000元 甲○○販賣第二級毒品，處有期徒刑參年拾月。扣案IPHONE手機(含SIM卡1枚，IMEI:000000000000000)壹支沒收之；未扣案販賣第二級毒品所得新臺幣捌仟元沒收，於全部或一部不能沒收或不宜執行沒收時，追徵其價額。 3 109年5月11日晚上9時30分許 臺南市中西區○○○街茶之魔手飲料店前  沈昭宏 沈昭宏（LINE暱稱：Frank Shen）先以LINE手機通訊軟體與甲○○（LINE暱稱：Zhang）聯繫，再於左列時、地，與甲○○當面達成交易第二級毒品甲基安非他命之合意並完成交易。 甲基安非他命1包（重約1錢）8000元 甲○○販賣第二級毒品，處有期徒刑參年拾月。扣案IPHONE手機(含SIM卡1枚，IMEI:000000000000000)壹支沒收之；未扣案販賣第二級毒品所得新臺幣捌仟元沒收，於全部或一部不能沒收或不宜執行沒收時，追徵其價額。 4 109年4月30日晚上10時09分許 臺南市○○區○○路000號全家便利商店前  王培緁 王培緁（LINE暱稱：Mr.M）先以LINE手機通訊軟體與甲○○（LINE暱稱：Zhang）聯繫，再於左列時、地，與甲○○當面達成交易第二級毒品甲基安非他命之合意並完成交易。 甲基安非他命1包（重約1錢）8000元 甲○○販賣第二級毒品，處有期徒刑參年拾月。扣案IPHONE手機(含SIM卡1枚，IMEI:000000000000000)壹支沒收之；未扣案販賣第二級毒品所得新臺幣捌仟元沒收，於全部或一部不能沒收或不宜執行沒收時，追徵其價額。 5 109年5月7日晚上11時10分許 臺南市○○區○○路000號全家便利商店前 王培緁 王培緁（LINE暱稱：Mr.M）先以LINE手機通訊軟體與甲○○（LINE暱稱：Zhang）聯繫，再於左列時、地，與甲○○當面達成交易第二級毒品甲基安非他命之合意並完成交易。 甲基安非他命1包（重約1錢）8000元 甲○○販賣第二級毒品，處有期徒刑參年拾月。扣案IPHONE手機(含SIM卡1枚，IMEI:000000000000000)壹支沒收之；未扣案販賣第二級毒品所得新臺幣捌仟元沒收，於全部或一部不能沒收或不宜執行沒收時，追徵其價額。 6 109年5月12日晚上9時許 臺南市○○區○○路000號全家便利商店前 王培緁 王培緁（LINE暱稱：Mr.M）先以LINE手機通訊軟體與甲○○（LINE暱稱：Zhang）聯繫，再於左列時、地，與甲○○當面達成交易第二級毒品甲基安非他命之合意並完成交易。 甲基安非他命1包（重約1錢）8500元 甲○○販賣第二級毒品，處有期徒刑參年拾月。扣案IPHONE手機(含SIM卡1枚，IMEI:000000000000000)壹支沒收之；未扣案販賣第二級毒品所得新臺幣捌仟伍佰元沒收，於全部或一部不能沒收或不宜執行沒收時，追徵其價額。 7 109年5月15日晚上8時35分許（起訴意旨誤載為23時10分） 臺南市○○區○○路000號全家便利商店前 王培緁 王培緁（LINE暱稱：Mr.M）先以LINE手機通訊軟體與甲○○（LINE暱稱：Zhang）聯繫，再於左列時、地，與甲○○當面達成交易第二級毒品甲基安非他命之合意，由甲○○當場交付毒品，王培緁遂以手機轉帳8500元至甲○○指定之合作金庫帳號0000000000000號金融帳戶而完成交易。 甲基安非他命1包（重約1錢）8500元 甲○○販賣第二級毒品，處有期徒刑參年拾月。扣案IPHONE手機(含SIM卡1枚，IMEI:000000000000000)壹支沒收之；未扣案販賣第二級毒品所得新臺幣捌仟伍佰元沒收，於全部或一部不能沒收或不宜執行沒收時，追徵其價額。 8 109年5月17日下午2時許 臺南市○○區○○路000號00樓0000室 網路巡邏員警 甲○○以暱稱「Hi36」及個人簡介「Hi。幫調打當下有需要再敲就好。緣深緣淺，路長路短，看見就好!」等文字在刊登GRINDR多元性別交友軟體自我介紹，暗示使用該交友軟體之不特定人可向其購買毒品，執行網路巡邏之員警發覺後，與張家祥交談佯稱欲購買毒品，張家祥遂與佯裝買家之員警聯繫，雙方並達成以3,000元之價格交易第二級毒品甲基安非他命1公克之合意，並約定於左列時、地進行毒品交易。嗣於約定時間甲○○到場交付毒品之際，為警逮捕而未遂。 甲基安非他命1包（重約1公克，檢驗後淨重0.840公克）3000元 甲○○販賣第二級毒品，未遂，處有期徒刑壹年玖月。扣案甲基安非他命壹包（檢驗後淨重零點捌肆零公克）沒收銷燬之；扣案IPHONE手機(含SIM卡1枚，IMEI:000000000000000)壹支沒收之。